臺灣高等法院臺南分院刑事判決　　　　 100年度上易字第64號
上　訴　人　臺灣臺南地方法院檢察署檢察官
被　　　告　何建邦
上列上訴人因被告詐欺案件，不服臺灣臺南地方法院99年度簡上
字第135號中華民國99年11月9日第一審判決（起訴案號：臺灣臺
南地方法院檢察署99年度偵緝字第42、43號），提起上訴，本院
判決如下：
    主  文
上訴駁回。
    理  由
壹、程序方面（證據能力部分）
    按被告以外之人於審判外陳述，雖不符刑事訴訟法第159 條
    之1至之4之規定，而經當事人於審判程序同意作為證據，法
    院審酌該言詞陳述或書面陳述作成時情況，認為適當者，亦
    得為證據；當事人、代理人或辯護人於法院調查證據時，知
    有同法第159條第1項不得為證據之情形，而未於言詞辯論終
    結前聲明異議者，視為有前項之同意，同法第159條之5定有
    明文。本件被告對於檢察官所舉所有書面證據及原審提示證
    據之證據能力，已於本院表明均同意列為證據（見本院卷第
    31頁），本院審酌該等供述證據之取得過程並無瑕疵，與本
    件待證事實間復具有相當之關聯性，自得採為證據。
貳、實體方面
一、公訴意旨略以：被告何建邦（被訴98年7 月14日幫助詐騙蕭
    宇桓部分，業據原審判處有期徒刑二月確定）曾於民國98年
    6 月20日某時許，在臺南市臺南火車站前某處，將其向中華
    電信股份有限公司（以下簡稱：中華電信）申請之00000000
    00號行動電話門號晶片卡，以800 元之代價，出售與姓名年
    籍均不詳之詐欺集團人員，該詐欺集團人員並於98年6月24
    日前之某日許，在雅虎奇摩拍賣網站上刊登出售腳踏車之不
    實資訊，使黃婷軒瀏覽後陷於錯誤，於翌日以雅虎即時通對
    話系統進行議價而約定以1萬3千元成交，詐欺集團成員並於
    同年6月25日、同年6月26日以上開0000000000號行動電話，
    聯絡黃婷軒所使用之0000000000號行動電話，向其詢問是否
    匯款，黃婷軒遂於同年6 月26日轉帳1萬3千元至詐欺集團指
    定之林祺汶（另案經臺灣新竹地方法院檢察署檢察官聲請簡
    易判決處刑）之竹北郵局00000000000000號帳戶，故認被告
    另有提供0000000000號行動電話門號予詐騙集團，而幫助詐
    騙集團對黃婷軒實行上開詐欺取財犯行，故認被告何建邦涉
    犯刑法第339條第1項之幫助詐欺取財罪嫌云云。
二、公訴意旨認被告涉犯幫助詐欺罪嫌，無非以被告於偵訊中之
    自白、黃婷軒於司法警察調查中及偵訊中之證述、黃婷軒轉
    帳之玉山銀行自動櫃員機交易執據、林祺汶之竹北郵局帳號
    00000000000000號帳戶開戶資料與交易明細、雅虎奇摩網站
    腳踏車拍賣資料與即時通系統對話紀錄列印資料、00000000
    00號行動電話之申請書及雙向通聯紀錄等情，為主要依據，
    然查：
  (一)按犯罪事實應依證據認定之，無證據不得認定其犯罪事實，
    刑事訴訟法第154條第2項定有明文。次按認定不利於被告之
    事實，須依積極證據，苟積極證據不足為不利於被告事實之
    認定，即應為有利於被告之認定，更不必有何有利之證據；
    且刑事訴訟法上所謂認定犯罪事實之證據，係指足以認定被
    告確有犯罪之積極證據而言，該項證據自需適合於被告犯罪
    事實之認定，始得採為斷罪資料；如未能發現相當證據，或
    證據不足以證明，自不能以推測或擬制之方法，以為裁判之
    基礎；又刑事訴訟法第161條第1項規定檢察官就被告犯罪事
    實，應負舉證責任，並指出證明之方法，故檢察官對於起訴
    之犯罪事實，應負提出證據及說服之實質舉證責任，倘其所
    提出之證據，不足為被告有罪之積極證明，或其闡明之證明
    方法，無從說服法官以形成被告有罪之心證，基於無罪推定
    之原則，自應為被告無罪判決之諭知，最高法院30年上字第
    816號、29年上字第3015號及92年台上字第128號等判例意旨
    可資參照。又行為人必須基於幫助他人詐欺取財之故意，據
    以提供助益詐騙人員實行詐欺取財犯行之協助行為時，始能
    論以詐欺取財罪之幫助犯。
  (二)被告曾於 98年6月20日某時許，在臺南市臺南火車站前某處
    ，將其向中華電信申請之0000000000號行動電話門號晶片卡
    ，以800 元之代價，出售予姓名年籍均不詳之人，為被告所
    坦認，並有0000000000號行動電話之申請書1 份可稽（見雄
    檢98年度偵字第25848 號偵卷第8至9頁），且黃婷軒固迭於
    司法警察調查中及偵訊中陳稱：我於98年6 月24日14時52分
    許，在奇摩拍賣網站上看到拍賣腳踏車之訊息，就在ＭＳＮ
    問賣方是否賣出，賣方表示尚未賣出而願以1萬3千元出賣，
    要我匯款，賣方曾於同年6月25日15時許撥打至我使用之000
    0000000 號行動電話，問我是否匯款，該賣方之電話顯示為
    0000000000號行動電話，我遂於98年6 月26日14時許由我哥
    透過自動提款機轉帳1萬3千元至賣方指定之竹北郵局000000
    00000000號帳戶等語（見苓雅分局警卷1至2頁，雄檢98年度
    偵字第25848 號偵卷第31至32頁），並有林祺汶之竹北郵局
    00000000000000號帳戶之開戶資料與交易明細、雅虎奇摩網
    站腳踏車拍賣資料及即時通系統對話紀錄列印資料，以及98
    年6月26日14時0分51秒轉帳1萬3千元至上開林祺汶帳戶之玉
    山銀行自動櫃員機交易執據各1份可憑（見苓雅分局警卷第3
    至4、16至24頁，雄檢98年度偵字第25848號偵卷第8至9頁）
    。惟查：1.依上開詐騙集團在雅虎奇摩網站刊登之腳踏車拍
    賣資料，以及透過ＭＳＮ而與黃婷軒聯絡交易事宜之即時通
    系統對話紀錄列印資料上，均未見有何刊載以被告申辦之00
    00000000號行動電話為聯絡電話之訊息；2.且依0000000000
    號行動電話自98年6 月24日至同年月26日之雙向通聯紀錄，
    在黃婷軒於同年月26日14時0分51秒轉帳1 萬3千元至詐騙集
    團指定之林祺汶帳戶之前，並未見0000000000號行動電話在
    該段期間，有何與黃婷軒使用之0000000000號行動電話之間
    存有通話之紀錄；3.而在黃婷軒委託其兄黃國文完成上揭轉
    帳後，0000000000號行動電話固曾於同年6 月26日15時13分
    、同日16時0分5秒許二次撥打0000000000號行動電話，然受
    話門號0000000000均未應答，通話秒數均為零而未見通話等
    情，有0000000000號行動電話之雙向通聯紀錄及中華電信股
    份有限司客戶服務處第一客服中心、第一作業中心查詢電信
    使用者資料函復單各1 份可參（見簡上卷52至57頁、本院卷
    第41頁至44頁），且該等電話通聯時間，均在被害人黃婷軒
    於98年6月24日14時0分51秒轉帳1萬3千元至詐騙集團指定帳
    戶之後，足見被害人黃婷軒受騙轉帳與被告販售0000000000
    號行動電話晶片卡無關。
  (三)由上所述，詐騙集團在雅虎奇摩網站刊登之腳踏車拍賣資料
    ，以及透過ＭＳＮ而與黃婷軒聯絡交易事宜之即時通系統對
    話紀錄上，均未見有何刊載以被告申辦之0000000000號行動
    電話為聯絡電話之訊息，且由黃婷軒所稱其所使用而與詐騙
    集團聯絡之0000000000號行動電話自98年6 月24日至同年月
    26日之雙向通聯紀錄，亦未顯示曾與0000000000號行動電話
    通話之情形，從而，被告固有將其所申辦之0000000000號行
    動電話晶片卡，賣予不詳姓名年籍之人之情事，惟在前開黃
    婷軒遭詐騙之過程中，未見詐騙集團人員業有具體利用被告
    申辦之0000000000號行動電話，作為與黃婷軒聯絡並藉以詐
    取款項之工具之情狀，則公訴意旨所指被告提供0000000000
    號行動電話予詐騙集團人員，藉以協助詐騙集團人員得以利
    用該電話對黃婷軒進行詐欺取財犯罪之幫助行為之事實，揆
    諸上開判例及說明，並未舉證至令人信實無疑之程度，原審
    以相同理由為無罪之諭知，其認事用法並無不合。檢察官上
    訴意旨認詐欺集團成員以被告申請之0000000000號行動電話
    向被害人黃婷軒詐騙乙節，業據被害人證述明確，且被害人
    與被告又無仇，應無設詞搆陷被告；又因通聯紀錄係電信公
    司用以記錄通話時間，以作為收取通訊費用之依據，此等電
    腦依程式設計自動產生之電磁紀錄，實務上亦常見因話務系
    統異常，致所提供之通聯紀錄有疏漏之情形，則亦不能排除
    係因而造成上開通話情形與通聯紀錄不符之情形之理云云，
    並無理由，上訴應予駁回。
三、至於被告供稱：「電話（是一個約六十歲的男子），是他帶
    我去辦，辦好就交給他，我不只辦這兩個門號，也不是同天
    辦的。」云云（見偵緝字第42號卷第15頁），由此供述，足
    見被告並非同時申辦多具電話供該年約六十歲之男子使用，
    被告申辦本件系爭0000000000號行動電話與被告申請的另一
    具0000000000號行動電話（按該電話係用於詐騙被害人蕭宇
    桓所使用，此部分已判決確定，已如前述）給該年約六十歲
    男子，供網路詐騙之用，二者犯意不同，行為亦殊，並無裁
    判上一罪之關係。是以被告被訴於98年7月14日以申辦00000
    00000 號行動電話幫助詐騙蕭宇桓部分，與本件被告被訴於
    98年6 月24日詐騙被害人黃婷軒案，二者並無裁判上一罪之
    關係，前述被告於98年7 月14日幫助詐騙被害人蕭宇桓部分
    ，其確定判決既判力不及於本件，併此敘明。
據上論結，應依刑事訴訟法第368條，判決如主文。
本案經檢察官許美女到庭執行職務。
中    華    民    國   100    年    4     月    29    日
                  刑事第六庭    審判長法  官  董武全
                                      法  官  林英志
                                      法  官  孫玉文
以上正本證明與原本無異。
不得上訴。
                                      書記官  王薇潔
中    華    民    國   100    年    4     月    29    日